臺灣高等法院刑事裁定
110年度聲更二字第1號
聲  請  人  
即  告訴人  宏正自動科技股份有限公司

代  表  人  陳尚仲
代  理  人  范清銘律師
            吳美齡律師
上列聲請人因被告吳佑民等違反證券交易法等案件（本院108年
度金上訴字第34號），聲請發還扣押之犯罪所得，本院裁定後經
最高法院第二次撤銷發回，本院更為裁定如下：
    主  文
聲請駁回。
    理  由
一、聲請人即告訴人宏正自動科技股份有限公司（下稱聲請人）
    聲請及補充意旨暨陳述意見要旨略以：被告吳佑民、黃子溱
    （以下除各記載被告姓名外，合稱被告2人）因本院108年度
    金上訴字第34號違反證券交易法等案件（下稱本案），分別
    於原審及本院審理中陸續自動繳交犯罪所得，除原審就吳佑
    民繳交部分之犯罪所得裁定發還者外，尚有吳佑民、黃子溱
    分別繳交並經扣案之新臺幣（下同）317萬4,090元（計算式
    ：238萬9,736元＋78萬4,354元＝317萬4,090元）、334萬1965
    元尚未發還予聲請人，而被害人僅聲請人1人，別無其他被
    害人、第三人或得對被告2人請求損害賠償之人，且本案業
    經最高法院以109年度台上字第2083號判決上訴駁回確定，
    被告2人抗辯本案之犯罪所得不應以新臺幣計算云云，顯無
    理由，是聲請人聲請發還由被告2人繳回之全部犯罪所得651
    萬6,055元（計算式：317萬4,090元＋334萬1,965元＝651萬6,
    055元）及實收利息，與本案判決主文意旨相符，為求儘早
    彌補聲請人之損失，爰聲請發還上開扣案之犯罪所得等語。
二、按扣押物若無留存之必要者，不待案件終結，應以法院之裁
    定或檢察官之命令發還之；扣押物未經諭知沒收者，應即發
    還。但上訴期間內或上訴中遇有必要情形，得繼續扣押之，
    刑事訴訟法第142條第1項前段、第317條固有明文。惟依刑
    事訴訟法第142條規定意旨，案件既經判決確定，全案卷證
    已移由檢察官依法執行，則其扣押物是否有留存必要，自應
    由執行檢察官依個案具體情形，予以審酌，倘仍依該條規定
    向原審法院聲請發還，即非適法（最高法院97年台抗字第12
     號刑事裁定意旨參照）。又按裁判一經確定，即脫離繫屬
    ，法院因無訴訟關係存在，原則上即不得加以裁判（最高法
    院95年台上字第3517號刑事判決意旨參照）。
三、經查，被告2人因違反證券交易法等案件，經臺灣臺北地方
    檢察署檢察官提起公訴，並由臺灣臺北地方法院以107年度
    金訴字第9號判決有罪後，檢察官、被告2人均提起上訴，經
    本院以108年度金上訴字第34號判決撤銷原判決，改判吳佑
    民、黃子溱共同犯證券交易法第171條第1項第2款之使公司
    為非常規之不利益交易罪，各處有期徒刑2年8月，且吳佑民
    所繳交之犯罪所得317萬4,090元及其實收利息，及黃子溱所
    繳交之犯罪所得334萬1,965元及其實收利息均應發還聲請人
    。檢察官、被告2人均提起上訴，嗣經最高法院於民國110年
    3月19日以109年度台上字第2083號判決上訴駁回確定等情，
    有最高法院109年度台上字第2083號刑事判決1份、吳佑民之
    全國刑案資料查註表1紙等件附卷可參。是依上開說明，本
    案既已確定，而自法院脫離繫屬，則關於聲請人聲請發還扣
    押物事宜，本院即無從辦理，聲請人應向臺灣臺北地方檢察
    署提出聲請，由執行檢察官依個案具體情形，予以審酌，方
    屬正辦。綜上，聲請人之聲請於法不合，應予駁回。
據上論斷，應依刑事訴訟法第220條，裁定如主文。
中　　華　　民　　國　　110 　年　　4 　　月　　14　　日
                  刑事第二十四庭審判長法　官  陳德民
                                      法　官  鄭富城
                                      法　官  葉力旗
以上正本證明與原本無異。
如不服本裁定，應於收受送達後五日內向本院提出抗告狀。
                                      書記官  王心琳
中　　華　　民　　國　　110 　年　　4 　　月　　14　　日